【裁判字號】    95,易,27
【裁判日期】    950630
【裁判案由】    業務侵占
【裁判全文】
臺灣高雄地方法院刑事判決                95年度易字第27號
公  訴  人  臺灣高雄地方法院檢察署檢察官
被      告  乙○○
            丙○○
上列被告因業務侵占案件，經檢察官提起公訴（94年度偵字第11
366 號），嗣被告就被訴事實為有罪之陳述，並聽取當事人之意
見後，本院合議庭裁定改依簡式審判程序由受命法官獨任進行審
判程序，並判決如下：
    主  文
董文華、丙○○連續意圖為自己不法之所有，而侵占對於業務上
所持有之物，各處有期徒刑捌月，均緩刑年。
    事  實
一、乙○○自民國81年年底至92年間，丙○○則自84年間至94年
    初，分別擔任南山人壽保險股份有限公司（下稱南山人壽）
    保險業務員，負責招攬保險及代收保險費，為從事業務之人
    。詎2 人竟分別基於意圖為自己不法所有之概括犯意，連續
    於附表一、二所示之時間、地點，向附表一、二所示之客戶
    ，分別收取附表一、二所示之保險費（以現金或支票支付）
    或保單質借貸款之還款金額，乙○○共計收取新臺幣（下同
    ）121,200 元，丙○○共計收取317,986 元後，均未繳回南
    山人壽，分別將之侵占入己，挪作己用，嗣於92年6 月間，
    經南山人壽向客戶查詢收款情形時，始悉上情。
二、案經南山人壽保險股份有限公司訴由臺灣高雄地方法院檢察
    署檢察官偵查起訴。
    理  由
壹、程序方面：
一、按除被告所犯為死刑、無期徒刑、最輕本刑為3 年以上有期
    徒刑之罪或高等法院管轄第一審案件者外，於法院行準備程
    序進行中，被告先就被訴事實為有罪之陳述時，審判長得告
    知被告簡式審判程序之旨，並聽取當事人、代理人、辯護人
    及輔佐人之意見後，裁定進行簡式審判程序；且受命法官行
    準備程序，與法院或審判長有同一之權限；又簡式審判程序
    之證據調查，不受刑事訴訟法第159條第1項、第161條之2、
    第161條之3、第163條之2及第164條至第170條規定之限制，
    刑事訴訟法第273條之1第1項、第279條第2項前段、第273之
    2分別定有明文。
二、查本件被告乙○○、丙○○所犯為死刑、無期徒刑、最輕本
    刑為3 年以上有期徒刑以外之罪，且非高等法院管轄第一審
    之案件，其於準備程序中就前揭被訴事實為有罪之陳述，經
    法官告知簡式審判程序之旨，並聽取公訴人及被告之意見後
    ，本院認無不得或不宜改依簡式審判程序進行之處，爰依前
    揭規定，經本院合議庭裁定由受命法官獨任進行簡式審判程
    序，核先敘明。
貳、實體方面：
一、上揭事實，業據被告乙○○、丙○○於本院審理時均坦承不
    諱，且有：
    (一)、被害人南山人壽代理人陳清朗於偵查中之指述；(二)、證
    人吳子新、吳方瑀、劉偉正、張麗娟、許宏財、吳進吉於警
    詢及偵查中之證述；(三)、南山人壽業務代表聘書2 紙；(四)、
    被害人要保書及繳納費用表各9 份等在卷可稽，被告乙○○
    、丙○○之自白均與事實相符，足以作為認定被告有罪之證
    據，本件事證明確，被告乙○○、丙○○犯行均堪予認定。
二、被告乙○○、丙○○均分別受僱於南山人壽擔任保險業務員
    ，有對外收取客戶應繳付保險費及清償質借貸款金額之權限
    ，其所取得之款項，為業務上所持有之物。核被告乙○○、
    丙○○所為，均係犯刑法第336 條第2 項之業務侵占罪。被
    告2 人所為數業務侵占行為，均時間緊接，方法相同，所犯
    係構成要件相同之罪名，顯係出於概括之犯意反覆為之，為
    連續犯，應依刑法第56條之規定以一罪論，並加重其刑。惟
    被告就各自收取之保費及清償貸款金額加以侵占入己，彼此
    間並不知悉，業據被告2 人供陳在卷，就彼此犯行間並無犯
    意聯絡及行為分擔，公訴人認被告2 人有為共同正犯，容有
    未洽，併予敘明。爰審酌被告2 人因家庭、生活狀況等因素
    ，未將所收款項繳回南山人壽，其犯罪動機，目的，行為確
    有不當，惟念其均坦承犯行，而由南山人壽墊付金額所造成
    之損失，已與南山人壽於本院簡易庭成立調解，且按月償還
    ，此有調解筆錄、撤回刑事附帶民事訴訟狀各1 份及匯款單
    3 紙在卷足稽，足見知所悔悟，犯後態度尚稱良好等一切情
    狀，各量處如主文所示之刑。查被告乙○○、丙○○前均未
    曾受有期徒刑以上刑之宣告，有卷附臺灣高等法院被告前案
    紀錄表2 份在卷可按，因一時失慮，而罹刑典，且已與南山
    人壽達成調解，已如前述，經此偵審程序，當知所警愓，信
    無再犯之虞，本院認所宣告之刑以暫不執行為適當，併均諭
    知緩刑3 年，以啟自新。
據上論斷，應依刑事訴訟法第273 條之1 第1 項、第299 條第1
項前段，刑法第56條、第336 條第2 項、第74條第1 款，罰金罰
鍰提高標準條例第1 條前段，判決如主文。
本案經檢察官甲○○到庭執行職務。
中    華    民    國    95    年    6     月    30    日
                  刑事第十五庭  法  官  陳筱蓉
以上正本證明與原本無異。
如不服本判決，應於收受送達後10日內向本院提出上訴書狀。
中    華    民    國    95    年    6     月    30    日
                                 書記官 林麗文
附錄本案論罪科刑法條全文：
刑法第336條
對於公務上或因公益所持有之物，犯前條第1 項之罪者，處1 年
以上、7 年以下有期徒刑，得併科5 千元以下罰金。
對於業務上所持有之物，犯前條第1 項之罪者，處6 月以上、5
年以下有期徒刑，得併科3 千元以下罰金。
前2 項之未遂犯罰之。
附表一：乙○○部分
┌──┬───┬────┬────┬────┬────┐
│編號│要保人│保單號碼│挪用期間│挪用次數│挪用金額│
├──┼───┼────┼────┼────┼────┤
│1   │劉偉正│N0000000│89年3月2│3次     │63,393元│
│    │      │53      │日至91年│        │        │
│    │      │        │3月2日  │        │        │
├──┼───┼────┼────┼────┼────┤
│2   │吳進吉│N0000000│87年8月6│2次     │29,760元│
│    │      │08      │日至88年│        │        │
│    │      │        │8月6日  │        │        │
├──┼───┼────┼────┼────┼────┤
│3   │吳子新│N0000000│89年9月 │1次     │28,047元│
│    │      │25      │        │        │        │
└──┴───┴────┴────┴────┴────┘
附表二：丙○○部分
┌──┬───┬────┬────┬────┬────┐
│編號│要保人│保單號碼│挪用期間│挪用次數│挪用金額│
├──┼───┼────┼────┼────┼────┤
│1   │吳方瑀│N0000000│92年8 月│1次     │41,184元│
│    │      │84      │10日至93│        │        │
│    │      │        │年8 月9 │        │        │
│    │      │        │日      │        │        │
├──┼───┼────┼────┼────┼────┤
│2   │吳方瑀│N0000000│92年8 月│1次     │50,065元│
│    │      │97      │10日至93│        │        │
│    │      │        │年8 月9 │        │        │
│    │      │        │日      │        │        │
├──┼───┼────┼────┼────┼────┤
│3   │吳方瑀│N0000000│93年1 月│1次     │12,637元│
│    │      │83      │3 日至94│        │        │
│    │      │        │年1 月2 │        │        │
│    │      │        │日      │        │        │
├──┼───┼────┼────┼────┼────┤
│4   │許宏財│C0000000│92年1 月│2次     │5,310元 │
│    │      │71      │28日至94│        │        │
│    │      │        │年1 月27│        │        │
│    │      │        │日      │        │        │
├──┼───┼────┼────┼────┼────┤
│5   │許宏財│N0000000│92年1 月│2次     │44,024元│
│    │      │08      │28日至94│        │        │
│    │      │        │年1 月27│        │        │
│    │      │        │日      │        │        │
├──┼───┼────┼────┼────┼────┤
│6   │張麗娟│N0000000│90年11月│32次    │47,040元│
│    │      │85      │至93年6 │        │        │
│    │      │        │月      │        │        │
├──┼───┼────┼────┼────┼────┤
│7   │張麗娟│N0000000│90年1 月│42次    │56,406元│
│    │      │98      │至93年6 │        │        │
│    │      │        │月      │        │        │
├──┼───┼────┼────┼────┼────┤
│8   │張麗娟│N0000000│90年1 月│42次    │61,320元│
│    │      │08      │至93年6 │        │        │
│    │      │        │月      │        │        │
└──┴───┴────┴────┴────┴────┘


司法院資訊處製作；財團法人民間司法改革基金會備份。
